臺灣高等法院臺中分院民事判決　　　　　 96年度金上字第1號
上　訴　人　丙○○
被　上訴人　大裕證券股份有限公司
法定代理人　甲○○
訴訟代理人　朱從龍律師
複　代理人　林永祥律師
被　上訴人　乙○○
上列當事人間請求損害賠償事件，上訴人對於中華民國95年11月
28日臺灣台中地方法院第一審判決（94 年度金字第1號），提起
上訴，本院於96年4月3日言詞辯論終結，判決如下：
    主  　　文
原判決關於駁回上訴人後開第二項之訴，及訴訟費用之裁判均廢
棄。
被上訴人乙○○應給付上訴人新台幣壹佰貳拾貳萬玖仟伍佰壹拾
玖元，及自民國九十四年十月二十五日起至清償日止按年利率百
分之五計算之利息。
其餘上訴駁回。
第一、二審訴訟費用由被上訴人乙○○負擔百分之六十四，餘由
上訴人負擔。
    事實及理由
一、被上訴人乙○○經合法通知，未於言詞辯論期日到場，核無
    民事訴訟法第386 條所列各款情形，爰依上訴人之聲請，由
    其一造辯論而為判決。
二、上訴人起訴主張：
  (一)被上訴人乙○○係上訴人之胞兄，上訴人曾因乙○○之提議
    而欲至富春證券股份有限公司（下稱富春證券公司）開設帳
    戶買賣股票，乃於民國84 年1月11日由上訴人自中興商業銀
　　行（下稱中興銀行）台中分行帳戶內轉帳提領新台幣（下同
  　同）300 萬元，並由中興銀行開立台銀支票兩紙，面額各為
  　150 萬元。當日上訴人偕同乙○○至台中市第八信用合作社
    （下稱八信合作社，已改制為誠泰商業銀行，嗣又改為台灣
    新光商業銀行）開立活期存款帳戶（帳號0000－00－000000
    0－0，下稱系爭帳戶，嗣八信合作社改為誠泰銀行後，該帳
    號變更為 0000－00－000000－0）。惟因上訴人下午看診時
    間將至，上訴人乃於完成八信合作社開戶手續後即行離去。
    當時上訴人只有授權乙○○將上開兩紙台銀支票存入上揭八
    信合作社帳戶內，除此之外，即未再同意或授權乙○○得代
    理上訴人處理任何事情。翌日，乙○○拿著乙紙「富春證券
    股份有限公司客戶個人徵信資料」前來上訴人診所要上訴人
    簽名填寫，並謂其係辦理證券買賣開戶所需且可節省將來前
    去辦理開戶之時間云云，上訴人不疑有他，乃在上開客戶個
    人徵信資料上簽名蓋章，惟因上訴人診所業務繁忙，且另有
    一位從上訴人診所離職之護士亦在其他證券公司上班，並希
    望上訴人至其上班之證券公司開戶買賣股票，故上訴人將欲
    在富春證券公司開戶買賣股票之事暫時擱置。孰料乙○○利
    用其與富春證券公司營業員熟識的機會，一方面將上開兩紙
    台銀支票中的一張存入上開於八信合作社的帳戶內；另一方
    面乙○○又瞞著上訴人而私自以上訴人名義填寫八信合作社
    之「委託書」及「同意書」，以及在富春證券公司內完成開
    立證券交割買賣帳戶之手續。嗣後富春證券公司更在未經上
    訴人同意授權委託他人得代理上訴人買賣證券之情形下，竟
    然逕自接受乙○○下單而在上揭以上訴人名義盜開之證券帳
    戶內買進或賣出股票。
  (二)被上訴人大裕證券股份有限公司（下稱大裕證券公司）於84
　　年11月30日受讓富春證券公司之營業後，依證券交易相關規
　　則規定證券買賣授權需有授權書，然大裕證券公司仍然在沒
  　有上訴人授權乙○○得代理上訴人買賣股票之情形下，逕自
    接受乙○○利用上開盜開之上訴人名義證券帳戶為股票之下
    單買賣。猶有甚者，於85年11月11日，大裕證券公司富春分
    公司竟然在上訴人不知情且亦未親自出面辦理開戶手續之情
    形下，其營業員逕自與乙○○串謀而盜用上訴人名義，在大
    裕證券公司富春分公司內重新開立股票交割買賣帳戶，並繼
    續接受乙○○利用上開盜開之上訴人名義證券帳戶為股票之
    下單買賣。甚且，於86 年3月31日上訴人胞弟吳逸謨將其向
    上訴人借貸之借款180萬元返還予上訴人，併將該180萬元匯
    入上訴人上開八信合作社帳戶內，惟該筆180 萬元亦遭乙○
    ○逕自挪用至上開盜開之上訴人名義證券帳戶內作為買賣股
    票之用。以上事實，上訴人迄至93年12月底，當大裕證券公
    司欲將其營業讓與元富證券股份有限公司（下稱元富證券公
    司）之時，當時由於有一位長期與上訴人配合之吉祥證券公
    司營業員林建宏因轉換工作地點而至元富證券公司富春分公
    司任職，且欲替上訴人在元富證券公司富春分公司開設證券
    交割買賣之帳戶，上訴人經由林建宏之通知始知悉上訴人名
    義已被盜用並在該富春分公司內開設有證券交割買賣之帳戶
    。
  (三)系爭帳戶上訴人之存款150萬元及180萬元，經乙○○擅自挪
    用買賣股票，迄93 年12月30日僅剩562元，扣除因上訴人母
    親於86 年10月3日去世前，上訴人曾同意乙○○系爭帳戶提
    領1,325,000元作為奉養母親之用，及上訴人於88年2月11日
    自系爭帳戶提領49,400元，上訴人因乙○○盜用其名義買賣
    股票所受之損害為1,925,038 元（1,500,000＋1,800,000－
    000－0,325,000－49,400＝1,925,038）。惟其中之534,000
    元係大裕證券公司84年11月30日受讓富春證券公司營業前所
    轉出、匯出之款項，與大裕證券公司無關，應由乙○○負賠
    償之責任，其餘1,391,038 元則應由大裕證券公司及乙○○
    負共同侵權行為之連帶賠償責任。爰求為大裕證券公司及乙
    ○○應連帶給付上訴人1,391,038 元，暨自最後起訴狀繕本
    送達翌日起算法定遲延利息；乙○○應再給付上訴人534,00
    0 元，暨自最後起訴狀繕本送達翌日起算法定遲延利息之判
    決。
二、被上訴人大裕證券公司則以：
  (一)大裕證券公司僅從事股票買賣交易行為之業務，委託人之股
    票賣出後，所得款項係匯入委託人指定銀行帳戶，大裕證券
    公司並不負責保管，委託人即上訴人之銀行帳戶內存款是否
    遭盜領，自與大裕證券公司無涉。況依通常情形，證券公司
    將賣股得款匯入委託人指定帳戶之行為，均不致生委託人存
    款遭他人提領之結果。準此，大裕證券公司行為與上訴人損
    害並無相當因果關係，大裕證券公司自無庸就上訴人損害負
    責。另上訴人雖主張證券交易相關規則規定證券買賣授權需
　　有授權書之存在云云，惟查相關規定不過僅係行政規則，要
　　屬證券管理機關與證券商間行政管理之規定，縱有違反，亦
  　不構成侵權行為。
  (二)按開立供證券交割用途之銀行帳戶時，需先有證券帳戶之存
    在，銀行始接受開立該種銀行帳戶，故證券帳戶之開立，早
    於銀行帳戶之開立。上訴人自承其於84 年1月11日利用中午
    休診時間，在設於富春證券營業廳之八信合作社開立與證券
    連立之銀行帳戶，足證上訴人係親自於富春證券公司內，先
    開立富春證券公司之證券帳戶，再開立上開銀行帳戶。然因
    當初開戶時間已過中午，富春證券公司傳送開戶資料至主管
    機關台灣證券交易所之時間已過，故富春證券公司將「委託
    買賣證券受託契約」之開戶日期打印為次日，即84 年1月12
    日。惟自八信合作社之84 年1月11日證券買賣交割「委託書
    」中之見證人欄，列有富春證券及蓋有該公司之印文，亦可
    知二帳戶係同日開立，並係為證券交易及交割之用途。
  (三)上訴人持有各公司之股票，各該公司自會寄發股東會開會通
    知書、上市公司之股務代理機構亦會將股票除權之函件寄至
　　上訴人戶籍地址，上訴人更無不知之理？況查上訴人曾於88
    年2 月11日親自到誠泰銀行變更印章，其後更自行將其所購
　　買股票所配發之和桐、金寶、國巨等零股，委託大裕證券公
  　司賣出，並分別於同年2月11日、12月9日將其出售股票所得
    股款，以現金分別領出49,000元、65,000元，此自其提領日
    期均為股款轉入誠泰銀行帳戶之當日，即可證上訴人早已知
    悉並使用此證券帳戶。此外，上訴人於85 年1月17日，更曾
    以總額250萬元之丙○○本人定存單5紙，向富春證券公司申
    請提高投資額度，顯見上訴人至遲於88年間早已知悉該證券
    帳戶之存在，準此，足見上訴人偽稱其於93年12月底始知悉
    其在富春證券公司內開設有證券交割買賣之帳戶云云，顯違
    常理，不足採信。且退萬步言，上訴人縱有侵權行為之請求
    權，亦早已罹於二年之消滅時效等語，資為抗辯。
四、被上訴人乙○○未於言詞辯論期日及準備程序到場，亦未提
    出書狀作何聲明或陳述。
五、以下之事實為兩造所不爭執：
　(一)上訴人於84 年1月11日利用中午休診時間，偕同其胞兄乙○
  　○至台中市○區○○路2之123號富春證券公司內之八信合作
    社櫃台，由上訴人親自申請開立系爭帳戶，欲供買賣股票之
    用。
  (二)上訴人於系爭帳戶開立完成之後係將存摺及印章交由乙○○
    保管。
  (三)上訴人於84年1月11日將付款人臺灣銀行臺中分行面額150萬
    元、ＢＥ0000000號支票存入系爭帳戶。
  (四)填表日期84 年1月12日之「富春證券股份有限公司客戶個人
    徵信資料」上丙○○簽名係上訴人親自所簽。
  (五)八信合作社84 年1月11日委託書、同意書、富春證券公司84
    年1月12 日委託買賣證券受託契約、回函、大裕證券公司富
    春分公司85年11月11日櫃檯買賣有價證券開戶契約、85年12
    月17日客戶基本資料變更申請書上之上訴人印文為真正，在
    上開文件上蓋章之印章與上訴人開設系爭帳戶之印章為同一
    顆。
  (六)上訴人於86 年3月31日指示其弟吳逸謨將其向上訴人借貸欲
    返還之180萬元，匯入系爭帳戶。
  (七)八信合作社後改制為誠泰商業銀行臺中分行，嗣又改為臺灣
    新光商業銀行臺中分行，系爭帳戶於八信合作社改為誠泰商
    業銀行臺中分行後，變更為0000000000000 號活期存款帳戶
    。
  (八)富春證券公司於84年11月29日結束營業，並將全部營業讓與
    大裕證券公司，大裕證券公司富春分公司於84年11月30日在
    同址開始營業。大裕證券公司於93年12月31日結束營業，並
    將營業讓與元富證券公司，元富證券公司富春分公司於94年
    1月1日在同址開始營業。
  (九)上訴人有同意乙○○自85年2月15日起至86年8月12日由系爭
    帳戶提領132萬5千元。
  (十)富春證券公司委託買賣證券受託契約，於84 年9月30日附記
    更改上訴人之通信地址為台中市○○路2之2號，並於85年12
    月17日將上訴人之戶籍地址更改為台中市○○路2之2號。
  (十一)大裕證券公司富春分公司之上訴人53719號證券帳戶於85年1
    月17 日有以上訴人所有之定期存單250萬元申請提高投資額
    度。
  (十二)上訴人於88 年2月11日親自至誠泰商業銀行臺中分行辦理系
    爭帳戶之印鑑變更，並申請補發存摺，再以變更後之印鑑及
    補發之存摺提領49,400元。
  (十三)系爭帳戶於88 年2月11日有出售川飛、華新、金寶、國巨等
    公司之股票所得317、1,367、12,833、34,285元入帳，同日
    該帳戶提領49,400元。再於88 年12月9日有出售金寶公司之
    股票所得60,321元入帳，同日該帳戶提領65,000元。迄93年
    12月20日系爭帳戶僅剩562元。
  (十四)大裕證券公司現已經解散登記，尚未完成清算程序，甲○○
    為清算人。
六、本件兩造爭執之重點：
  (一)上訴人之富春證券公司證券帳戶是否由上訴人於84 年1月11
    日或84年1月12日親自或授權乙○○開立？
  (二)上訴人有無授權乙○○以上開證券帳戶買賣股票？依上訴人
    之主張，大裕證券公司應否與乙○○負共同侵權行為之責任
    ？
  (三)上訴人對被上訴人之損害賠償請求權，時效是否完成，大裕
    證券公司為時效抗辯有無理由？被上訴人應賠償上訴人之金
    額為何？
七、本院得心證之理由：
  (一)上訴人之富春證券公司證券帳戶是否由上訴人於84 年1月11
    日或84年1月12日親自或授權乙○○開立？
　1.上訴人係於84 年1月11日利用中午休診時間，偕同其胞兄乙
  　○○至台中市○區○○路2之123號富春證券公司內之八信合
    作社櫃台，由上訴人親自申請開立系爭帳戶，上訴人既係證
    券公司內之金融機構櫃台開設金融帳戶，該金融帳戶之開設
    顯係供上訴人買賣股票交割之用，上訴人亦承認系爭帳戶之
    開設目的係欲供買賣股票之用；上訴人並有在「富春證券股
    份有限公司客戶個人徵信資料」上親自簽名，亦可見上訴人
    確有在富春證券公司開設證券帳戶買賣股票之意思。上訴人
    既有在富春證券公司買賣股票之意思，又係利用其診所中午
    休診時間前往富春證券公司辦理開設帳戶手續，而開設帳戶
    手續僅須填妥相關必要文件，花費之時間有限，上訴人理應
    在84 年1月11日中午完成富春證券公司證券帳戶及八信合作
    社系爭帳戶之開設手續始離開，不致僅完成八信合作社系爭
    帳戶之開設手續，而富春證券公司之證券帳戶須再次前往辦
    理，上訴人所主張84 年1月11日僅至八信合作社開設系爭帳
    戶，並未開設富春證券公司之證券帳戶，該證券帳戶係由乙
    ○○勾串富春證券公司之營業員私自以上訴人名義開設云云
    ，顯有違常情。
  2.就上訴人八信合作社系爭帳戶及富春證券公司證券帳戶之開
    設事宜，經原審法院函詢輾轉概括承受八信合作社營業之台
    灣新光商業銀行台中分行，據該行以95年10月19日（95）新
    光銀台中字第95216 號函覆謂「本行台中分行客戶丙○○之
    帳戶（帳號0000-00-00000000即系爭帳戶）是先至證券公司
    取得證券帳號後，再依據證券帳號開立相同帳號之銀行帳戶
    以提供證券交割。」，此有該函在卷可稽（附原審卷(二)第25
    5 頁），上訴人之富春證券公司證券帳戶既係先開設，再依
    據該證券帳戶至八信合作社開設系爭帳戶，而系爭帳戶係由
    上訴人84 年1月11日中午親自前往富春證券公司八信合作社
    櫃台完成開設，則證券帳戶當然亦係上訴人於84 年1月11日
    中午在富春證券公司完成開設手續。再觀系爭帳戶為「5371
    -4」，而證券帳戶為「5371-9」，兩者號碼均為「5371」，
    則大裕證券公司所稱：一般之開戶手續，欲開立證券帳戶以
    進行股票交易者，係先至證券公司開設證券帳號後，再持帳
    號向銀行申請開立證券交割之銀行戶，以便進行股票交易，
    是證券戶與用來交割之銀行戶，兩者之帳號相同，僅因銀行
    編號系統之改變，致檢查碼有所不同等語，自屬有據。上訴
    人主張富春證券公司證券帳戶係84 年1月11日以後，乙○○
    假冒上訴人名義所開設，顯與前揭台灣新光商業銀行台中分
    行函覆之內容不符，要無可採。上訴人再提出玉山銀行活期
    儲蓄存款存摺及永興證券公司證券存摺、建華銀行存款存摺
    及建華證券公司證券存摺，欲證明並非必須先開設證券帳戶
    始能開設銀行帳戶，上訴人此部分舉證與本件無關，自無從
    為有利上訴人之認定。
  3.上訴人有在「富春證券股份有限公司客戶個人徵信資料」上
    簽名，而一般人對於個人信用及財產所得之隱私應極為注重
    ，為避免其個人信用及所得財產資料外洩，造成不必要之因
    擾，應無任意提供予他人徵信之用，上訴人身為醫師，屬高
    級知識份子，所得豐富，理應知悉此理，上訴人若無在富春
    證券公司開設證券帳戶買賣股票之意，即不致在「富春證券
    股份有限公司客戶個人徵信資料」上簽名。上訴人就此雖陳
    稱係乙○○向其說明可節省將來辦理證券開戶之時間，及當
    時因有自其診所離職之護士希望上訴人在其上班之證券公司
    開戶買賣股票，上訴人乃將在富春證券公司開戶買賣股票之
    事暫時擱置云云，惟若上訴人暫無在富春證券公司開設證券
    帳戶買賣股票之意思，上訴人即不致會前往富春證券公司開
    設八信合作社之系爭帳戶，上訴人亦不致會預先填寫「富春
    證券股份有限公司客戶個人徵信資料」供富春證券公司將來
    開設證券帳戶之用，上訴人更不可能甘冒不必要之風險，將
    其個人信用及財產資料提供予尚未確定將來是否會有業務往
    來之富春證券公司，上訴人所辯即無可採。
  4.上訴人另主張委託買賣證券受託契約之日期為84 年1月12日
　　，與八信合作社之銀行開戶日期係84 年1月11日不同，可知
  　證券帳戶之開立晚於系爭帳戶云云。然查，主管機關台灣證
    券交易所每日接受證券業者傳送客戶開戶資料之時間僅至中
    午為止，而本件上訴人係於中午利用休診時間至富春證券公
    司開戶，已逾台灣證券交易所接受富春證券公司傳送開戶資
    料之時間，故大裕證券公司抗辯依上訴人提出之證券買賣交
    割委託書及同意書之簽立日期，均為84 年1月11日，僅因富
    春證券公司須隔日再將上訴人之開戶資料傳送至台灣證券交
    易所，始將該受託契約之開戶日期打印為次日即84 年1月12
    日，上訴人應係於84 年1月11日即開立證券帳戶，自可採信
    。
　5.上訴人應係於84 年1月11日完成富春證券公司證券帳戶及八
  　信合作社系爭帳戶之開設手續，其中系爭帳戶之存款印鑑卡
    及「富春證券股份有限公司客戶個人徵信資料」由上訴人親
    自簽名，其餘委託書、同意書、委託買賣證券受託契約、回
    函郥由乙○○代簽丙○○之名。
  (二)上訴人有無授權乙○○以上開證券帳戶買賣股票？依上訴人
    之主張，大裕證券公司應否與乙○○負共同侵權行為之責任
    ？
  1.上訴人主張上訴人自84 年1月12日起至84年11月29日富春證
    券公司終止營業之日為止，並未授權任何人以上訴人名義使
    用富春證券公司證券帳戶買賣股票，亦未親自於大裕證券公
    司開立股票買賣交割帳戶，復未自大裕證券公司84年11月30
    日開始營業迄今，授權任何人以富春證券公司或大裕證券公
    司之帳戶買賣股票，該證券帳戶內所買賣之股票均是乙○○
    假冒上訴人名義挪用系爭帳戶之資金所買賣等情。乙○○對
    上訴人所主張之上開事實已於相當時期受合法通知，而於言
    詞辯論期日不到場，亦未提出準備書狀爭執，依民事訴訟法
    第280 條第1項、第3項規定，應視同自認，自應堪認上訴人
    並未授權乙○○以上開證券帳戶買賣股票。
  2.依乙○○以上訴人名義買賣股票當時即76 年6月20日訂定之
    證券經紀商受託契約準則第4 條規定：「證券經紀商必須依
    據委託人或其代理人之書信、電報、電話或當面委託，方得
    填具證券交易法第87條所規定之委託書承辦之。委託人或其
    代理人買賣證券以書信、電報或電話委託者，由受託證券經
    紀商承辦人員填製委託書並簽章，當面委託者應由委託人或
    其代理人自行簽章。代理人須先取得委託人之委任書，方得
    代辦委託買賣及在業務憑證上簽章。委託人或其代理人以電
    話委託買賣，如有錯誤，其錯誤之原因非可歸責於受託證券
    經紀商之事由者，證券經紀商不負責任。」，又依85年6月2
    5 日修正之證券商管理規則第36條第13款規定：「證券商經
    營證券業務，除法令另有規定外，不得受理非本人或未具客
    戶委任書之代理人開戶、買賣或交割。」，上開法規之立法
    意旨乃在規範證券商與客戶間就證券交易委託行為，以保護
    客戶權益，避免委託行為發生糾紛。可見證券經紀商接受客
    戶之代理人以客戶之名義買賣股票，必須先由客戶出具委任
    書始可，證券經紀商不得受理未具客戶委任書之代理人買賣
    股票。本件大裕證券公司同意乙○○以上訴人名義買賣股票
    ，無法提出上訴人出具委託乙○○買賣股票之委任書，大裕
    證券公司顯係在上訴人未出具委任書之情況下即允許乙○○
    以上訴人名義買賣股票，大裕證券公司受理乙○○以上訴人
    名義買賣股票，顯有疏失，大裕證券公司又無法證明上訴人
    有授權乙○○以其名義買賣股票，大裕證券公司就乙○○假
    冒上訴人名義買賣股票自應與乙○○對上訴人負共同侵權行
    為責任。大裕證券公司辯稱證券交易相關規則規定證券買賣
    授權需有授權書之存在，僅係行政規則，要屬證券管理機關
    與證券商間行政管理之規定，縱有違反，亦不構成侵權行為
    云云，要無可採。
  3.本件上訴人係主張乙○○未經其授權，假冒上訴人之名義挪
    用系爭帳戶之資金至富春證券公司或大裕證券公司證券帳戶
    買賣股票，大裕證券公司在無上訴人之授權書情況下，疏忽
    接受乙○○以上訴人名義下單買賣股票等情，並非僅主張乙
    ○○盜領系爭帳戶之資金，是大裕證券公司以乙○○盜領系
    爭帳戶之資金為由，置其營業員之疏忽不論，抗辯大裕證券
    公司僅從事股票交易行為之業務，委託人之股票賣出後，所
    得款項係匯入委託人指定銀行帳戶，大裕證券公司不負責保
    管，委託人即上訴人之銀行帳戶內存款是否遭盜領，自與大
    裕證券公司無涉。況依通常情形，證券公司將賣股得款匯入
    委託人指定帳戶之行為，均不致生委託人存款遭他人提領之
    結果，大裕證券公司行為與上訴人損害並無相當因果關係云
    云，即非的論。
  (三)上訴人對被上訴人之損害賠償請求權，時效是否完成，大裕
    證券公司為時效抗辯有無理由？被上訴人應賠償上訴人之金
    額為何？
  1.八信合作社系爭帳戶及富春證券公司證券帳戶係由上訴人於
    84 年1月11日在乙○○陪同下前往富春證券公司完成開設手
    續，上訴人富春證券公司證券帳戶之開設並以乙○○為介紹
    人，由乙○○代填相當資料，上訴人於完成開設後，將系爭
    帳戶之存摺及印鑑章交由乙○○保管，乙○○當知系爭帳戶
    之資金係上訴人用以買賣股票之用。且上訴人大裕證券公司
    富春分公司之53719號證券帳戶，於85年1月17日有以上訴人
    所有之定期存單250 萬元申請提高投資額度，上訴人承認用
    以提高投資額度之定期存單250 萬元係其所有，惟否認該申
    請提高投資額度係其所為，辯稱：定期存單250 萬元係為乙
    ○○所盜用，申請提高投資額度亦係乙○○所為云云，但上
    訴人之定期存單250 萬元係屬貴重物品，上訴人理應會妥善
    保管，何以會輕易為乙○○所盜用？上訴人無法證明其定期
    存單250 萬元有遭乙○○盜用，此部分所辯即無可採，由上
    訴人之證券帳戶有以上訴人之定期存單250 萬元申請提高投
    資額度觀之，可見上訴人知悉其在大裕證券公司富春分公司
    設有供買賣股票之證券帳戶。
  2.上訴人將系爭帳戶之存摺及印鑑章交由乙○○保管，上訴人
    主張其係以系爭帳戶之資金供乙○○奉養母親之用云云，但
    上訴人於原審95 年10月31日審理時指稱：「我從84年1月就
    搬到中清路2之2號這個地址住，我和母親住在這裡，乙○○
    沒有跟我們一起住在這裡，但我母親還在的時候，乙○○常
    常來跟我母親見面，我母親如果要用錢，就會委託他去取款
    等語（見原審卷(二)第261 頁），上訴人既與其母親同住，上
    訴人之母親若需錢使用，上訴人直接交付即可，何以須捨近
    求遠，再拜託未同住之乙○○提領現款轉交其母親，上訴人
    所述顯不合常情。且縱依上訴人之主張，系爭帳戶內之 330
    萬元，上訴人僅承認乙○○於85年2月15日起至86年8月12日
    系爭帳戶提領之132萬5千元係用以奉養其母親，而該132萬5
    千元依上訴人所製作之明細表，在86年3月31日前為31萬5千
    元，86 年4月以後為101萬元（見原審卷(一)第179頁），則上
    訴人於84 年1月11日所存入系爭帳戶之150萬元，迄86年3月
    31日不包括利息在內，仍有118萬5千元之多，上訴人何須指
    示其弟吳逸謨於86年3月31日匯入系爭帳戶180萬元？又若系
    爭帳戶係供乙○○奉養母親之用，至上訴人母親86 年10月3
    日去世，乙○○僅提領132萬5千元奉養母親，系爭帳戶應至
    少尚有197萬5千元，乙○○保管系爭帳戶之存摺及印鑑章之
    任務已終了，上訴人理應要求乙○○歸還系爭帳戶之存摺及
    印鑑章，上訴人何以未發現系爭帳戶內之資金已遭乙○○挪
    用一空？
  3.富春證券公司委託買賣證券受託契約，於84 年9月30日附記
    更改上訴人之通信地址為台中市○○路2之2號，並於85年12
    月17日將上訴人之戶籍地址更改為台中市○○路2之2號。乙
    ○○以上訴人之名義買賣股票，上訴人因而持有各家公司之
    股票，依有關召開股東常會通知，及除權除息通知之規定，
    各該股票上市公司必會以上訴人為收件人，寄發股東會開會
    通知書及配股通知書至上訴人上開住址，上訴人自應收到多
    家股票上市公司之股東會開會通知及配股通知。以上訴人於
    88 年2月至10月仍持有乙○○以上訴人名義所購買之和桐、
    金寶、國巨等三家公司之股票而言，此三家公司分別於88年
    5 月6日、5月25日及6月5日召開股東會，此有三家公司當日
    重大訊息之詳細內容在卷可憑（附原審卷(二)第233至235頁）
    ，該三家公司之股東會開會通知，上訴人自會收到，上訴人
    豈會未發現此三家公司之股票非其親自所購買，焉有不懷疑
    此三家公司是乙○○以其自己所購買。上訴人雖辯稱：其因
    工作繁忙而未住意信件云云，惟上訴人自己亦有從事股票之
    買賣，則對上市公司所寄之通知，豈有不注意之理，上訴人
    於執行醫師業務外，仍能從事股票之買賣，即不致因工作繁
    忙而未注意上市公司通知之內容，由上訴人收到上市公司寄
    來上市公司股東會開會通知及配股通知，上訴人即應知乙○
    ○有以其名義買賣股票。
  4.系爭帳戶於88 年2月11日有出售川飛、華新、金寶、國巨等
    公司之股票所得317、1,367、12,833、34,285元入帳，同日
    該帳戶提領49,400元；再於88 年12月9日有出售金寶公司之
    股票所得60,321元入帳，同日該帳戶提領65,000元，此有大
    裕證券公司臨時對帳單、誠泰銀行存摺存款對帳單在卷可憑
    （附原審卷(二)第 236、237、239頁），並為兩造所不爭執，
    而上訴人就系爭帳戶88年2月11日之提款49,400元及88 年12
    月9 日之提款65,000元，承認前者之領款係其所為，而後者
    之提款則係乙○○之行為，辯稱：因乙○○告知伊系爭帳戶
    之存款已用完，伊乃於88 年2月11日經過大裕證券公司富春
    分公司內之誠泰銀行，欲領取剩餘利息，經銀行行員告知仍
    有4萬9千多元，然因伊印章在乙○○身邊，故於當日聲請變
    更印鑑及補發存摺，再以變更後之印鑑章及補發存摺領取49
    ,400 元，至另筆65,000 元係乙○○假借辦理母親繼承事宜
    而取得伊印章，私自於88 年12月9日盜領系爭帳戶存款云云
    ，然查：
  (1)上訴人之系爭帳戶存款，乙○○若未挪用購買股票，即使依
    上訴人之主張，至上訴人母親86 年10月3日死亡時，應至少
    仍有197萬5千元存在，已如前述，上訴人在其母親去世前，
    理應會向其母親查證，乙○○提領用以奉養母親之金額，而
    於母親去世時與乙○○結算，要求乙○○歸還系爭帳戶之存
    摺及印章，上訴人竟相信乙○○所言，系爭帳戶之存款均已
    用完，而至88 年2月11日仍未與乙○○會算，並要求乙○○
    歸還系爭帳戶存摺及印章，上訴人所述顯有違常情。上訴人
    若知系爭帳戶尚有存款可領，亦理應會要求乙○○歸還系爭
    帳戶存摺及印章，並應於其母親去世不久即前往誠泰銀行提
    領，亦不致拖延一年多至88 年2月11日始至誠泰銀行聲請變
    更印鑑及補發存摺，而以變更後之印鑑章及補發之存摺提領
    49,400元。
  (2)上訴人於原審94 年12月20日審理時否認有於88年2月11日至
    誠泰銀行辦理變更印鑑提領49,400元之情事（見原審卷(一)第
    147頁），迄原審法院向誠泰銀行調出上訴人88年2月11日之
    取款條，其上有上訴人之簽各，上訴人始於原審95 年4月11
    日審理時承認系爭帳戶88年2月11日之變更印鑑及提領49,40
    0元係其所為（見原審卷(二)第33、75頁），但因88年12月9日
    之取款條未有上訴人之簽名，故上訴人仍否認88 年12月9日
    之提領65,000元係其所為。
  (3)上訴人於88 年2月11日提領49,400元，有聲請補發存摺，而
    當天系爭帳戶有股款轉存317、1,367、12,833、34,285元（
    即出售川飛、華新、金寶、國巨等公司之股票所得）進帳，
    誠泰銀行既於88年2月11日補發存摺，上訴人又係提領317、
    1,367、12,833、34,285元進帳後之49,400 元，則誠泰銀行
    補發之存摺，自會有88 年2月11日四筆股款轉存之紀錄，上
    訴人於取得誠泰銀行補發之存摺，即應知悉乙○○有以系爭
    帳戶之資金從事股票買賣。上訴人於原審95年5月2日審理時
    即經要求提出誠泰銀行88 年2月11日補發之存摺（見原審卷
    (二)第105 頁），上訴人迄今仍未提出，僅於本院提出與系爭
    帳戶無關之永豐銀行補發之存摺，自不能為有利上訴人之認
    定。
  (4)系爭帳戶於88年2月11日有股款轉存317、1,367、12,833、3
    4,285元進帳，存款共49,451元，上訴人即於當天提領49,40
    0元；系爭帳戶再於88年12月9日有股款轉存60,321元（即出
    售金寶公司股票所得），存款共65,533元，系爭帳戶即於當
    天提領65,000元。系爭帳戶於有股款轉存進帳即遭提領一空
    ，上訴人若不知有出售股票所得進帳，豈有如此巧合之事。
　(5)上訴人已於88 年2月11日聲請變更印鑑及補發存摺，乙○○
  　即無法再以上訴人原有印鑑章於88 年12月9日提領65,000元
    ，系爭帳戶於88 年12月9日所提領之65,000元自係使用上訴
    人保管之變更後印鑑章，上訴人主張其變更後之印鑑章為乙
    ○○盜用，並無法證明之。且上訴人係稱乙○○假借辦理母
    親繼承事宜而取得其變更後之印鑑章，惟乙○○另持有上訴
    人原有之系爭帳戶印鑑章，該印章上訴人自承乙○○在88年
    底歸還（見原審卷(一)第147 頁），則上訴人在原印章乙○○
    未歸還之前，豈有再將另顆印章交予乙○○之理，至上訴人
    母親遺產繼承之問題，上訴人另稱：「到現在都還沒有辦理
    繼承，是因為我們的家人散居在國外，所以無法辦理繼承」
    、「要辦理繼承母親的土地，但因為少了一個繼承人就是母
    親養女的印鑑，所以還是沒辦法」等語（見原審卷(一)第 147
    頁、(二)第104 頁），上訴人母親之土地繼承，既無法辦理，
    上訴人更無將變更後之印鑑章交予乙○○之理，故應認上訴
    人此部分所述並不可採，系爭帳戶88年12月9日所提領之65,
    000 元仍係上訴人所為，上訴人至遲應於88年間即知乙○○
    有挪用系爭帳戶之資金購買股票。
  5.上訴人復主張依其每年之綜合所得稅報稅資料，未曾有證券
    帳戶內交易之股票諸如「和桐化學」「春源鋼鐵」等，足見
    其確實不知道有該證券帳戶云云，並提出其88年至93年綜合
    所得稅結算申報書為憑。惟依原審法院向財政部臺灣省中區
    國稅局調閱上訴人88年至93年之綜合所得稅相關資料（84年
    至87年之所得資料，已逾保存期限，無法調得），上訴人除
    90年度未有「和桐化學股份有限公司」之營利所得資料外，
    其餘88年、89年、91年至93年每年均有「和桐化學股份有限
    公司」及「春源鋼鐵工業股份有限公司」之營利所得資料，
    且上訴人除89年之綜合所得稅未經核定限期補繳外，其餘各
    年度均遭補繳稅款，是上訴人於收受核定書補稅資料時，應
    可知悉「和桐化學」「春源鋼鐵」等股票，係乙○○以其名
    義所購買。上訴人雖辯稱國稅局之各年度申報核定資料，係
    國家機關統一彙集之個人財產資料，並非上訴人個人於各該
    時期所實際知悉之財產交易情形云云。惟若係幾乎每年均遭
    國稅局補繳稅款，理應會對於國稅局所寄發之核定書補稅資
    料，與自己申報之所得資料加以核對，找出相異之處，以避
    免每年均遭追繳。本件上訴人自88年度至93年度綜合所得稅
    之申報，除89年度外，其餘各年度均遭國稅局發函通知補繳
    ，已如前述，然上訴人竟於每年收受補稅通知書函時，均未
    查對，亦顯與常情有違。
  6.上訴人再主張其係至93年12月底，大裕證券公司將其營業讓
    與元富證券公司之時，經由元富證券公司營業員林建宏欲替
    上訴人在元富證券公司富春分公司開設證券交割買賣之帳戶
    ，始知上訴人己遭盜用在該富春分公司內開設證券交割買賣
    之帳戶云云。但大裕證券公司營業讓與元富證券公司，上訴
    人不知大裕證券公司與元富證券公司之關係，不知已在大裕
    證券公司開設證券帳戶，即不得再至元富證券公司富春分公
    司開設證券帳戶，以致同意元富證券公司營業員林建宏以其
    名義在該富春分公司開設證券帳戶，後經林建宏告知不得重
    複開設證券帳戶，仍無法推斷上訴人係至93年12月底始知其
    系爭帳戶之資金有經乙○○挪用購買股票。
  7.上訴人至遲應於88年間即知乙○○有挪用系爭帳戶之資金，
    並假冒其名義購買股票，而上訴人從未出具授權書予乙○○
    ，上訴人亦應於88年間即知大裕證券公司在無授權書之情況
    下，疏忽准許乙○○以其名義買賣股票，是上訴人對被上訴
    人之損害賠償請求權，其消滅時效至遲應自88年起算，迄上
    訴人94 年9月間提起本件訴訟，依民法第197條第1項「因侵
    權行為所生之損害賠償請求權，自請求權人知有損害及賠償
    義務人時起，二年間不行使而消減」之規定，時效應已完成
    ，大裕證券公司為時效抗辯，自有理由。
  8.大裕證券公司與乙○○依民法第185 條之規定，應對上訴人
    負共同侵權行為之連帶賠償責任，大裕證券公司為時效抗辯
    有理由，該時效抗辯係基於大裕證券公司個人關係之抗辯，
    效力不及於乙○○。乙○○於大裕證券公司得拒絕給付上訴
    人1,391,038 元後，對上訴人所負之賠償責任不能免除，其
    應賠償之金額除應由其單獨負責之534,000 元外，其與大裕
    證券公司應連帶賠償之部分，依民法第276條第2項連帶債務
    人中之一人消滅時效已完成者，除該債務人應分擔之部分外
    ，他債務人仍不免其責任，及第280 條前段連帶債務人相互
    間，除法律另有規定或契約另有訂定外，應平均分擔義務之
    規定，應由乙○○賠償上訴人695,519 元，合計乙○○應給
    付上訴人之金額為1,229,519元。
八、綜上所述，上訴人訴請大裕證券公司及乙○○應連帶給付1,
    391,038 元，暨自最後起訴狀繕本送達翌日起算之法定遲延
    利息，乙○○應再給付534,000 元，暨自最後起訴狀繕本送
    達翌日起算之法定遲延利息。乙○○部分，乙○○應給付上
    訴人1,229,519元，暨自94 年10月25日（起訴狀繕本於94年
    10月14日寄存送達）起算之法定遲延利息，上訴人超過此部
    分之請求，則不能准許，另大裕證券公司部分，上訴人之請
    求亦不能准許。原審為上訴人敗訴之判決，上訴意旨指摘原
    判決不當，求予廢棄改判，就上開應准許之部分，原審判決
    尚有未合，此部分之上訴為有理由，爰由本院廢棄此部分之
    原審判決，改判如主文第2 項所示，至上開不能准許之部分
    ，原審判決並無違誤，此部分之上訴為無理由，應予駁回。
    本件事證已明，兩造其餘攻擊防禦方法均不影響本件判決之
    結果，故不逐一論述，上訴人再聲請傳訊證人即富春證券公
    司營業員蔡桂珍，大裕證券公司營業員齊惠、林宏杰，及元
    富證券公司營業員林建宏，均無必要，併予敘明。
九、據上論結，本件上訴為部分有理由，部分無理由，依民事訴
    訟法第463條、第385條第1項前段、第449條第1項、第450條
    、第79條，判決如主文。
中　　華　　民　　國　　96　　年　　4 　　月　　17　　日
                  民事第四庭    審判長法　官　黃斐君
                                      法　官  黃永祥
                                      法　官  陳蘇宗
以上正本係照原本作成。
不得上訴。
                                      書記官　林振甫
中　　華　　民　　國　　96　　年　　4 　　月　　20　　日
                                                      Ｃ
